臺灣臺中地方法院刑事判決
111年度訴字第91號
公  訴  人  臺灣臺中地方檢察署檢察官
被      告  游明瑞



上列被告因毒品危害防制條例案件，經檢察官提起公訴（110年
度毒偵字第3374號），本院判決如下：
    主    文
游明瑞施用第一級毒品，累犯，處有期徒刑玖月。
扣案之第一級毒品海洛因參包（驗餘淨重合計3.62公克）、第二
級毒品甲基安非他命肆包（驗餘淨重各為0.1915公克、0.3927公
克、0.1973公克、2.2347公克）均沒收銷燬；注射針筒貳支沒收
。
    犯罪事實
一、游明瑞前於民國98年間，因竊盜案件，經法院判處有期徒刑
    10月（共2罪），應執行有期徒刑1年6月確定；因贓物案件
    ，經法院判處有期徒刑4月確定；因竊盜案件，經法院判處
    有期徒刑5月確定；因竊盜案件，經法院判處有期徒刑8 月
    確定；因竊盜案件，經法院判處有期徒刑5月（共2 罪），
    應執行有期徒刑9月確定；因竊盜案件，經法院判處有期徒
    刑4 月（共2 罪），應執行有期徒刑6 月確定；因竊盜案件
    ，經法院判處有期徒刑4月（共8罪），應執行有期徒刑1年8
    月確定，上開各罪，經法院裁定應執行有期徒刑5年2 月確
    定，於104年2月6日因縮短刑期假釋出監並付保護管束，原
    應於105年9月24日縮刑期滿，復因撤銷假釋，應執行殘刑有
    期徒刑1年7月24日（下稱甲案）。再因竊盜案件，經法院判
    處有期徒刑7月（共3 罪），應執行有期徒刑1年4月確定（
    下稱乙案）。上開各罪經接續執行即甲案自106年2月26日起
    至107年10月19日止，乙案自107年9月24日起至109 年1月23
    日止，嗣經合併計算其最低應執行期間後，於108年11月13
    日縮短刑期假釋出監並付保護管束，並於108年12月
　　12日保護管束期滿視為執行完畢。游明瑞再於109年間，因
    施用毒品案件，經裁定送勒戒處所執行觀察勒戒，後因有繼
    續施用毒品傾向，而送戒治處所執行強制戒治，並於110年6
    月23日因免除戒治處分之執行而出所，由檢察官為不起訴處
    分確定。
二、游明瑞猶未戒除毒癮，於前揭強制戒治執行完畢釋放之3年
    內，又基於施用第一級毒品海洛因及第二級毒品甲基安非他
    之犯意，於110年10月31日2至3時許，在臺中市東區大智路
    附近之某公園內，將第一級毒品海洛因、第二級毒品甲基安
    非他命加食鹽水放入注射針筒內，以一注射行為同時施用第
    一級毒品海洛因、第二級毒品甲基安非他命1次。嗣警於同
    日20時50分許，在臺中市○區○○路0段00巷0號旁，見游明瑞
    形跡可疑加以盤查而查獲，扣得海洛因3包（驗餘淨重合計3
    .62公克）、甲基安非他命4包（驗餘淨重各為0.1915公克、
    0.3927公克、0.1973公克、2.2347公克）及其所有供施用上
    揭毒品之注射針筒2支，並採集游明瑞尿液送驗，結果係呈
    嗎啡、可待因、甲基安非他命、安非他命陽性反應，始悉上
    情。
三、案經臺中市政府警察局第二分局報請臺灣臺中地方檢察署檢
    察官偵查起訴。
　　理    由
壹、證據能力
一、被告游明瑞前就本案犯罪事實所為之自白，經核並無刑事訴
    訟法第156條第1項出於強暴、脅迫、利誘、詐欺、疲勞訊問
    、違法羈押或其他不正方法之情事，且經調查結果，亦與卷
    內其他證據資料所示之犯罪事實相符（均詳後述），依刑事
    訴訟法第156條第1項之規定，自得作為證據。
二、按被告以外之人於審判外之言詞或書面陳述，除法律有規定
    者外，不得作為證據，刑事訴訟法第159條第1項定有明文。
    再按被告以外之人於審判外之陳述，雖不符刑事訴訟法第15
    9條之1至第159條之4之規定，而經當事人於審判程序同意作
    為證據，法院審酌該言詞陳述或書面陳述作成時之情況，認
    為適當者，亦得為證據。當事人、代理人或辯護人於法院調
    查證據時，知有第159條第1項不得為證據之情形，而未於言
    詞辯論終結前聲明異議者，視為有前項之同意，此觀刑事訴
    訟法第159條之5規定甚明。上開條文之立法意旨在於傳聞證
    據未經當事人之反對詰問予以核實前，原則上先予排除，惟
    若當事人已放棄其對質、詰問權，並於審判程序中表明同意
    該等傳聞證據可作為證據，或於言詞辯論終結前未聲明異議
    ，基於尊重當事人對傳聞證據之處分權，且證據資料愈豐富
    ，愈有助於真實發見之理念，並強化言詞辯論主義，使訴訟
    程序得以順暢進行，上開傳聞證據亦均具有證據能力。經查
    ，本判決下列所引用被告以外之人於審判外之言詞或書面陳
    述，固屬傳聞證據，惟被告迄至本案言詞辯論終結前，對於
    前揭具有傳聞證據性質之證據，均未聲明異議，本院審酌上
    開證據資料製作時之情況，尚無違法不當取得證據及證據證
    明力明顯過低之瑕疵，亦認為以之作為證據應屬適當，依前
    開規定與說明，上揭證據資料自應有證據能力。
三、本件判決以下所引用之非供述證據，均與本案事實具有關聯
    性，且查無事證足認係實施刑事訴訟程序公務員違背法定程
    序所取得，堪認有證據能力。
貳、實體部分
一、認定犯罪事實所憑之證據及理由：
（一）訊之被告迭於警詢、檢察官偵查、本院準備程序及審理時
      自白上揭犯罪事實不諱。
（二）本件復有員警之職務報告、扣押物品目錄表、查獲照片、
      正修科技大學超微量研究科技中心編號R00-0000-000號尿
      液檢驗報告附卷可稽。
（三）扣案之結晶狀物品4包（驗餘淨重各為0.1915公克、0.392
      7公克、0.1973公克、2.2347公克），經衛生福利部草屯
      療養院鑑定為第二級毒品甲基安非他命，有該院草療鑑字
      第1101100074號毒品鑑驗書在卷足憑；扣案粉末狀物品3
      包（驗餘淨重合計3.62公克），經法務部調查局濫用藥物
      實驗室鑑定為第一級毒品海洛因，有該局110年12月10日
      調科壹字第11023016870號毒品鑑定書存卷可按；另有被
      告自承供施用毒品所用之注射針筒2支扣案可佐。
（四）被告前因施用毒品案件，經本院裁定送觀察勒戒及強制戒
      治後，認無繼續施用毒品之傾向，於110年6月23日釋放出
      所，為臺灣臺中地方檢察署檢察官以110年度戒毒偵字第
　　　161號為不起訴處分確定等情，有臺灣高等法院被告前案
      紀錄表及該不起訴處分書（列印本）在卷可參。爰此，被
      告於觀察勒戒及強制戒治執行完畢釋放後，3年內再犯本
      件施用毒品之犯行，應依法追訴處罰。　　　
（五）綜上諸情參互以觀，足認被告自白與事實相符，本案事證
      明確，被告犯行堪以認定，應予依法論科。
二、法律之適用
（一）論罪
　　　核被告所為，係犯毒品危害防制條例第10條第1項及第2項
      之施用第一級、第二級毒品罪。
（二）罪數　　
　  1.被告於施用上揭毒品前後持有海洛因及甲基安非他命之低
      度行為，應為施用之高度行為所吸收，不另論罪。
　  2.被告以一行為同時觸犯上開2罪，為想像競合犯，應從一
      重以施用第一級毒品罪處斷。
（三）依累犯規定加重其刑問題　　
　　1.被告有如前述科刑及執行完畢等情，有臺灣高等法院被告
      前案紀錄表存卷可參，其於上開有期徒刑執行完畢後，5
      年內故意再犯本案法定刑為有期徒刑以上之刑之上揭罪名
      ，符合刑法第47條第1項累犯規定。本件起訴書固未於犯
      罪事實欄敘明被告構成累犯之事實，然偵查卷內已附刑案
      資料查註紀錄表，檢察官亦於論告之前即已具體表明被告
      構成累犯，並指明被告前科資料中構成累犯及縮短刑期出
      監日期，被告對此構成累犯之前科記錄表並無意見（均參
      本院111年5月30日審判筆錄），已然可認檢察官對被告構
      成累犯之事實有所主張且符合證明之程度。
　　2.本院衡酌被告於上開前案刑期執行完畢後約1年10個月，
      即再犯本案之罪，顯見前罪之徒刑執行並無顯著成效，其
      對刑罰反應力薄弱，而認本案不因累犯之加重致被告所受
      刑罰有超過其所應負擔罪責，及使其人身自由受過苛侵害
      ，適用累犯加重之規定，核無司法院釋字第775號解釋意
      旨所稱不符合罪刑相當原則之情形，是應依刑法第47條第
      1項規定加重其刑。　
（四）被告爭執減輕其刑事由問題　　
　　1.按毒品危害防制條例第17條第1項規定，犯同條例第4條至第 8 條、第10條或第11條之罪，供出毒品來源，因而查獲其他正犯或共犯者，減輕或免除其刑。係指被告供出毒品來源之有關資料，並使調查或偵查犯罪之公務員因而對之發動調查或偵查並破獲者而言。申言之，被告之「供出毒品來源」，調查或偵查犯罪之公務員因而對該對象發動調查或偵查並進而破獲，始足當之，非謂被告一有供出毒品來源，即應依上開規定予以減、免其刑。若被告所供出之毒品來源，嗣後並未因而查獲其他正犯或共犯，即無上開減、免其刑規定之適用，自屬當然（最高法院111年度台上字第2135號判決要旨參照）。查本件被告固供稱其施用毒品之來源為劉珮珊所販賣，然此部分業經檢察官以無其他補強證據足以擔保被告所指證上情之真實性，而對劉珮珊為不起訴處分，此有臺灣臺中地方檢察署111年度偵字第6962號不起訴處分書存卷可查，依上揭說明，本案並無因被告供述因而查獲其他正犯或共犯，要無毒品危害防制條例第17條第1項減免其刑規定之適用。
　　2.次按所謂自首，係指對於未發覺之犯罪，在有偵查犯罪職
      權之公務員知悉犯罪事實及犯人之前，向職司犯罪偵查之
      公務員坦承犯行，並接受法院之裁判而言。而所謂發覺犯
      罪事實，祇需有偵查犯罪職權之公務員，已知該犯罪事實
      之梗概為已足，不以確知犯罪事實之具體內容為必要；且
      所知之人犯，亦僅須有相當根據，可為合理之懷疑，即該
      當於犯罪業已發覺，不以確知其人為該犯罪之行為人為必
      要。詳言之，苟職司犯罪偵查之公務員，已知悉犯罪事實
      及犯罪嫌疑人後，犯罪嫌疑人始向之坦承犯行者，即與自
      首之要件未合，要無適用自首規定之餘地（最高法院111
      年度台上字第783號判決要旨參照）。經查被告固供稱：
      其先主動向查獲員警表明有施用毒品情形，並聲請以查獲
      員警當時配戴之密錄器所攝查獲過程為證，嗣經本院函調
      該密錄器存檔光碟，當庭勘驗該密錄器所攝影之查獲過程
      ，並未見被告有何先行主動向員警表明施用毒品之情形，
      此有勘驗筆錄在卷足憑（本院卷第151至154頁）。被告乃
      稱：其有先向警察說施用毒品，但警察沒錄到這一段云云
      ，已難憑信。再者，依查獲員警110年10月31日所製作職
      務報告記載：「巡佐劉易軒、警員陳子暘等人在110年10
      月31日執行勤務時，於20時50分左右在臺中市○區○○路○段
      00巷0號旁，發現一男子行走於馬路中間且形跡可疑、神
      色慌張明顯可疑，警方見狀遂上前盤查，經查該男子游明
      瑞(男、Z000000000、67年4月26日生)為臺中地檢署發布
      之毒品通緝犯，遂警方附帶搜索游嫌身上包包，發現包包
      內有第一級毒品海洛因3包、甲基安非他命4包、注射針筒
      2支，警方將游嫌帶返所偵辦。」（偵查卷第15頁）；本
      院再函請員警詳細說明查獲經過，據覆除仍如上述記載外
      ，並稱：「查獲現場警方詢問游嫌是否施用毒品？游嫌向
      警方坦承，上述查扣之毒品為本人所有並自行保管使用，
      且當場告警方當(31)日有施用第一、二級毒品，始帶返所
      內偵辦」等詞，有111年2月13日職務報告附卷可考（本院
      卷第99頁）。準此，警方係先以被告明顯可疑而進行盤查
      ，知悉被告因毒品案件為檢察官通緝而予以逮捕，再執行
      附帶搜索扣得第一、二級毒品後，始詢問被告是否施用毒
      品，被告當場坦承確有施用。有偵查犯罪職權之警員，既
      因盤查知悉被告身分（毒品案件通緝），且附帶搜索查獲
      上揭毒品及注射針筒，顯已有相當根據，可為合理懷疑被
      告施用毒品犯罪事實之梗概，被告經詢問後始向之坦承犯
      行，依上述說明，即與自首之要件未合。被告前雖聲請傳
      喚警員到庭作證，然如前述既已調取密錄器所攝查獲過程
      錄影，且由警員製作查獲經過之職務報告在卷，核無再行
      傳證之必要，此部分聲請應予駁回。
（五）科刑審酌　　　
　　　爰以行為人之責任為基礎，審酌被告早於85年間，即多次
      因施用毒品經法院判處罪刑確定，且甫經觀察勒戒及強制
      戒治期滿經檢察官不起訴處分，業受毒品危害防制條例對
      施用毒品人之寬典，有上述前科紀錄表可參，亦顯然知悉
      毒品對於自身健康之戕害及國家對於杜絕毒品犯罪之禁令
      ，竟不知戒除毒癮，仍有本件施用第一、二級毒品之行為
      ，自應予以較高之非難，惟施用毒品本質上仍為戕害自我
      身心健康之行為，尚未直接危害他人及社會，且該犯罪類
      型於生理及心理上具有特殊之成癮性；考量被告犯後坦承
      犯行，態度尚可，暨其於本院審理中自陳：國中畢業之智
      識程度、入監執行前從事油漆工，需扶養父母之生活狀況
      等一切情狀，量處如主文第1項所示之刑示懲。
（六）關於沒收　　　
　  1.扣案之海洛因3包（驗餘淨重合計3.62公克）及甲基安非
      他命4包（驗餘淨重各為0.1915公克、0.3927公克、0.197
      3公克、2.2347公克），應依毒品危害防制條例第18條第1
      項前段規定宣告沒收銷燬。
　　2.扣案之注射針筒2支係被告所有，為其供承在卷，且供本
      案犯罪所用之物，應依刑法第38條第2項前段之規定，宣
      告沒收。至起訴書所載扣案之玻璃球吸食器2組云云，稽
      諸搜索扣押筆錄、扣押物品目錄及其證明書（偵查卷第45
      至55頁）並無該項物品，顯屬誤載，合併指明。
據上論斷，依刑事訴訟法第299條第1項前段，毒品危害防制條例
第10條第1項、第2項、第18條第1項前段，刑法第11條前段、第
55條前段、第47條第1項、第38條第2項前段，判決如主文。
本案經檢察官張國強提起公訴，檢察官吳錦龍到庭執行職務。
中　  華  　民　  國 　 111   年 　　6   　月　 13　　日
            刑事第二十一庭  審判長法  官  邱志平
　　　　　　　　　                法  官  許曉怡
　　　　　　　　　                法  官  黃世誠  
以上正本證明與原本無異。
如不服本判決應於收受送達後20日內向本院提出上訴書狀，並應
敘述具體理由；其未敘述上訴理由者，應於上訴期間屆滿後20日
內向本院補提理由書（均須按他造當事人之人數附繕本）「切勿
逕送上級法院」。
　　　                          　書記官  楊賀傑
中　  華  　民　  國 　 111   年 　　6   　月　 13　　日
附錄論罪科刑法條：
毒品危害防制條例第10條第1項、第2項
毒品危害防制條例第10條
施用第一級毒品者，處6月以上5年以下有期徒刑。
施用第二級毒品者，處3年以下有期徒刑。